臺灣彰化地方法院民事裁定
111年度監宣字第33號
聲  請  人  陳永峻  

相  對  人  陳清池  

關  係  人  陳鵬飛  

            陳林針線
            陳進發  
上列聲請人聲請監護宣告事件，本院裁定如下：
    主    文
宣告陳清池（男、民國00年0月00日生、身分證統一編號：Z0000
00000號）為受監護宣告之人。
選定陳永峻（男、民國00年0月0日生、身分證統一編號：Z00000
0000號）為受監護宣告之人之監護人。
指定陳鵬飛（男、民國00年0月0日生、身分證統一編號：Z00000
0000號）為會同開具財產清冊之人。
聲請程序費用由受監護宣告之人負擔。
    理    由
一、按對於因精神障礙或其他心智缺陷，致不能為意思表示或受
    意思表示，或不能辨識其意思表示之效果者，法院得因本人
    、配偶、四親等內之親屬、最近一年有同居事實之其他親屬
    、檢察官、主管機關或社會福利機構之聲請，為監護之宣告
    ，民法第14條第1項定有明文。次按受監護宣告之人應置監
    護人。法院為監護之宣告時，應依職權就配偶、四親等內之
    親屬、最近一年有同居事實之其他親屬、主管機關、社會福
    利機構或其他適當之人選定一人或數人為監護人，並同時指
    定會同開具財產清冊之人。法院為前項選定及指定前，得命
    主管機關或社會福利機構進行訪視，提出調查報告及建議。
    監護之聲請人或利害關係人亦得提出相關資料或證據，供法
    院斟酌。法院選定監護人時，應依受監護宣告之人之最佳利
    益，優先考量受監護宣告之人之意見，審酌一切情狀，並注
    意下列事項：㈠受監護宣告之人之身心狀態與生活及財產狀
    況。㈡受監護宣告之人與其配偶、子女或其他共同生活之人
    間之情感狀況。㈢監護人之職業、經歷、意見及其與受監護
    宣告之人之利害關係。㈣法人為監護人時，其事業之種類與
    內容，法人及其代表人與受監護宣告之人之利害關係。民法
    第1110條、第1111條、第1111條之1分別定有明文。再按監
    護宣告之裁定，於裁定送達或當庭告知法院選定之監護人時
    發生效力；監護宣告裁定經廢棄確定前，監護人所為之行為
    ，不失其效力，家事事件法第169條第1項、第170條第1項分
    別定有明文。
二、聲請意旨略以：聲請人陳永峻係相對人陳清池之次子，相對
    人於民國104年10月間因失智症，致不能為意思表示或受意
    思表示，或不能辨識其意思表示之效果，已達受監護宣告之
    程度，有戶籍謄本、親屬系統表、身心障礙證明影本、彰化
    基督教醫療財團法人鹿港基督教醫院診斷書等件為證。爰聲
    請准予裁定相對人為受監護宣告之人，並請求選定聲請人為
    相對人之監護人，同時指定相對人之長子陳鵬飛為會同開具
    財產清冊之人等語。
三、經查，聲請人主張之上開事實，業據其提出戶籍謄本、親屬
    系統表、身心障礙證明影本、彰化基督教醫療財團法人鹿港
    基督教醫院診斷書等件為據，且經本院在鑑定人即衛生福利
    部彰化醫院醫師王鴻松前審驗相對人之精神狀況，相對人對
    於本院點呼有回應，但對於本院訊問其出生年月日則未回答
    ，有本院訊問筆錄在卷可按。又經本院囑託衛生福利部彰化
    醫院鑑定結果，認為：「㈠醫學上的診斷（生物學上之要素
    ）：失智症。失智障礙程度為中度。㈡日常生活狀況：1.日
    常生活的動作（ADL）:大部分需要他人餵食，有時候喜歡的
    食物會自己吃，會掉一些殘渣到地上，吐口水在地上，扯尿
    布，直接大小便在地上或床上，洗澡穿衣需要協助，要人扶
    著走路，走很慢。2.經濟活動：計算能力差。3.社會性：無
    法和他人主動互動。㈢身體狀態【包括理學檢查、臨床檢查
    （尿、血等）及其他檢查】：行動緩慢，步態不穩。㈣精神
    狀態：1.意識/溝通性：意識清楚，可以簡單溝通。2.記憶
    力：較差(不知生日，回答20歲)。3.定向力：人物定向力較
    差(看著兒子說：「我不太認識」），時間定向力差(不知道
    鑑定日期和星期），地點定向力較差(不知現在在哪裡）。4
    .計算能力：差(20+20=無法回答)。5.理解‧判斷力：差(說
    不出時鐘時間，說不出鈔票幣值）。6.現在性格特徵：暴躁
    。7.其他(氣氛‧感情狀態‧幻覺‧妄想‧異常行動等)：自言自
    語。㈤有關判斷能力判定之意見：不能管理處分自己財產。
    判定的根據（檢查所見及說明）：1.前述生活狀況及現在身
    心狀態之現場身體理學檢查、精神狀態及心理衡鑑檢查。2.
    鹿港基督教醫院神經内科蔡定倫醫師於111年2月8日開立診
    斷書。㈥回復可能性說明：相對人已經87歲，這幾年因失智
    症，認知功能持續減退，目前無法自理生活，回復可能性低
    。㈦鑑定判定及說明：1.基於受鑑定人有精神上之障礙（失
    智症）其程度達中度，不能管理處分自己財產，回復之可能
    性低。2.精神障礙（失智症）之程度，不能為意思表示或受
    意思表示，不能辨識其意思表示之效果，可為監護宣告。」
    等語，有衛生福利部彰化醫院成年監護鑑定書在卷可稽，堪
    認相對人因精神障礙或其他心智缺陷，致不能為意思表示或
    受意思表示，亦不能辨識其意思表示之效果。從而，本件聲
    請為有理由，應予准許，爰宣告相對人為受監護宣告之人。
四、本件相對人既經監護宣告，業如前述，揆諸前揭規定，自應
    為其選定監護人及指定會同開具財產清冊之人。又相對人之
    父母及三子陳萬玉已歿，其配偶陳林針線、次子即聲請人、
    長子陳鵬飛、四子陳進發均同意由聲請人擔任監護人，由關
    係人陳鵬飛擔任會同開具財產清冊之人等情，有戶籍資料、
    親屬系統表、同意書、本院訊問筆錄在卷可證。本院審酌上
    情，認聲請人、關係人陳鵬飛分別為相對人之次子、長子，
    與相對人關係密切，長年來照顧相對人之生活起居，由渠等
    分別擔任相對人之監護人、會同開具財產清冊之人，應符合
    相對人之最佳利益，爰裁定如主文第2、3項所示。
五、末依民法第1113條準用同法第1099條、第1099條之1之規定
    ，於監護開始時，監護人陳永峻對於受監護宣告之人陳清池
    之財產，應會同關係人陳鵬飛於2個月內開具財產清冊，並
    陳報法院，於開具完成並陳報法院前，監護人對於受監護宣
    告之人之財產，僅得為管理上必要之行為，併此指明。
六、依家事事件法第164條第2項，裁定如主文。
中　　華　　民　　國　 111　　年　　9 　　月　　27　　日
                    家事法庭  法  官  黃倩玲
以上正本係照原本作成。
如對本裁定抗告，須於裁定送達後10日內向本院提出抗告狀，並
繳納抗告費新臺幣1千元。
中　　華　　民　　國　　111 　年　　9 　　月　　27　　日
                              書記官  呂怡萱